臺灣高等法院高雄分院刑事判決　　　　100年度上易字第881號
上　訴　人
即　被　告　林明勝
上列上訴人因竊盜案件，不服臺灣高雄地方法院100 年度易字第
432 號中華民國100 年6 月30日第一審判決（起訴案號：臺灣高
雄地方法院檢察署99年度偵緝字第2626號、第2627號），提起上
訴，本院判決如下：
     主  文
上訴駁回。
    事  實
一、林明勝前於民國91年間因加重竊盜案件經本院判處有期徒刑
    1 年，於92年11月15日執行完畢；又於95年間因加重竊盜案
    件經臺灣高雄地方法院判處有期徒刑9 月；再於96年間因加
    重竊盜案件經臺灣高雄地方法院判處有期徒刑8 月（上開有
    期徒刑9 月、8 月部分，合於刑法第50條規定應合併處罰）
    。詎猶不知警惕，仍有竊盜犯罪之習慣，分別意圖為自己不
    法所有為下列竊盜行為：
  (一)於96年6 月5 日21時至21時30分許間，持客觀上足以危害他
    人生命、身體，可供兇器使用之不詳工具，破壞高雄市○○
    區○○路62巷7 弄8 號吳和生住處鐵窗上之鐵條後，踰越該
    鐵窗侵入屋內，竊取吳和生所有金錶1 支、白金戒指1 只、
    黃金戒指1 只、K 金戒指1 只（均各重1 錢）、現金新臺幣
    （下同）47萬元得手。嗣經吳和生報案，高雄市政府警察局
    湖內分局於同日22時50分許至現場勘查採證，在上開住處房
    間窗戶鐵條遭破壞處地上、房間窗戶鐵條遭破壞處地面水管
    上、房間內床鋪木板上、房間窗戶框邊上等處，採獲血跡送
    內政部警政署刑事警察局鑑驗，而與其後高雄市政府警察局
    刑事鑑識中心於99年6 月24日將林明勝唾液函送內政部警政
    署刑事警察局建檔，於內政部警政署刑事警察局建檔中經比
    對發現上開送驗採證之血跡棉棒與林明勝DNA-STR 型別相符
    ，始查悉上情。
  (二)於97年1 月17日17時至21時間某時許（惟無證據可認定林明
    勝行為時為夜間），持客觀上足以危害他人生命、身體，可
    供兇器使用之不詳工具，先攀爬踰越高雄市○○區○○路六
    合巷24號柳蜀忠住處圍牆，侵入屋後庭院，再持上開工具破
    壞廚房鐵窗上之鐵條，踰越該鐵窗侵入屋內，又持上開工具
    毀壞2 樓房間門喇叭鎖，入內竊取柳蜀忠所有金飾1 條（重
    約4 錢）、32吋液晶電視1 臺、現金臺幣6 萬元、美金1,50
    0 元得手。嗣經柳蜀忠報案，高雄市政府警察局岡山分局於
    同日晚間至現場勘查採證，在上開住處2 樓房間地板上發現
    沾有血跡之棉花，經送內政部警政署刑事警察局鑑驗，內政
    部警政署刑事警察局因上開林明勝唾液建檔案，比對發現上
    開送驗沾有血跡之棉花與林明勝DNA-STR 型別相符，始查悉
    上情。
二、案經高雄市政府警察局湖內分局、岡山分局報告臺灣高雄地
    方法院檢察署檢察官偵查後起訴。
    理  由
一、證據能力部分─
    本判決理由所援用之證據資料（含供述證據及非供述證據）
    ，上訴人即被告林明勝、公訴人於本院均同意有證據能力（
    見本院卷42-43 頁）。本院審酌上開證據之作成，並無違法
    或不當情形，且與本案待證事實相關，適當作為證據，依刑
    事訴訟法第159 條之5 第1 項之規定，認均具證據能力。
二、實體部分─
  (一)上開竊盜事實，業據上訴人即被告林明勝（下稱被告）於本
    院審理時自白不諱（見本院卷72頁）。復有：
  (1)證人即被害人吳和生於警詢證稱：「我家高雄市○○區○○
    路62巷7 弄8 號，於96年6 月5 日21時30分被偷現金47萬元
    、金錶1 支、戒指3 只（白金戒指、黃金戒指、K 金戒指均
    各重1 錢），總共損失49萬700 元。竊嫌是由我家樓下破壞
    鐵窗後進入1 樓的房間內偷走物品。當時我家有我大哥吳玉
    清、我妹妹吳玉雲在樓上睡覺，他們約21時就上樓睡覺，但
    都不知道家中遭竊」等語在卷（見99偵32922 號卷14-15 頁
    ，下稱偵卷(二)）；並經高雄市政府警察局湖內分局於96年6
    月5 日22時50分許至現場勘查採證，在被害人吳和生住處房
    間窗戶鐵條遭破壞處地上、房間窗戶鐵條遭破壞處地面水管
    上、房間內床鋪木板上、房間窗戶框邊上等處採獲血跡送內
    政部警政署刑事警察局鑑驗，而與其後高雄市政府警察局刑
    事鑑識中心於99年6 月24日將「林明勝（即被告）唾液」函
    送內政部警政署刑事警察局建檔，於內政部警政署刑事警察
    局建檔中經比對，發現上開送驗採證之血跡棉棒與林明勝DN
    A-STR 型別相符等情，有高雄市政府警察局湖內分局現場勘
    察採證報告、現場採證照片多幀、內政部警政署刑事警察局
    99年7 月15日刑醫字第0990097269號鑑定書在卷可憑（見偵
    卷(二)7 、23-40 頁）。
  (2)證人即被害人柳蜀忠於警詢證稱：「我於97年1 月17日21時
    返家時發現我家高雄市○○區○○路六合巷24號被偷，當時
    家中沒有人，竊嫌是翻過我家後圍牆，從1 樓後方的廚房破
    壞鐵窗侵入，2 樓的主臥室有被翻動的痕跡，總共被偷現金
    臺幣6 萬元、美金1,500 元、金飾1 條4 錢重、32吋液晶電
    視1 部等物品，損失約幣20萬元。被偷的時間應該是97年1
    月17日17時以後，我是21時許返家時發現被偷，當日報案，
    當日分局採證小組就來採證，在2 樓主臥室地上有發現一灘
    類似紅色黏稠，警察在地板上採得疑似沾有血跡薄薄的一片
    棉絮」等語在卷（見99偵27546 號卷11-13 、17-18 頁，下
    稱偵卷(一)）；並經高雄市政府警察局岡山分局於97年1 月17
    日晚間至現場勘查採證，在上開住處2 樓房間地板上沾有血
    跡之棉花送內政部警政署刑事警察局鑑驗，內政部警政署刑
    事警察局因上開「林明勝唾液建檔案」，比對發現上開送驗
    沾有血跡之棉花與林明勝DNA-STR 型別相符等情，有高雄縣
    政府警察局岡山分局現場勘查報告、刑案現場勘查照片多幀
    、上開內政部警政署刑事警察局99年7 月15日鑑定書在卷可
    稽（見偵卷(一)14-15 、24-31 頁）。
  (3)被害人柳蜀忠離開上開住處時間為97年1 月17日17時許、發
    現失竊時間為同日21時許，業如前述，而該日日沒時間為17
    時36分，有97年高雄地區日出日沒時刻表在卷可憑（見本院
    卷32頁）；惟被害人柳蜀忠上開證述僅足以證明其發現失竊
    時間為21時許之夜間，無從證明被告係於夜間行竊，本於罪
    疑唯輕有利被告之原則，應認被告本次竊盜非於夜間犯之。
    至於公訴人認被告係於97年1 月17日21時許行竊，自屬誤會
    ，應予更正，併此說明。
  (4)是足認被告自白與事實相符，應屬可信。
  (二)被告曾以「其於99年5 月14日間因竊盜案件自高雄市○○區
    ○○路735 巷10弄採光罩跌落地面受傷，經警帶往醫院就醫
    ，在醫療過程中曾留有血跡」、「何以96年、97年間竊盜案
    件至99年間始進行偵辦」為由，質疑在被害人吳和生、柳蜀
    忠住處採獲之血跡有造假之嫌云云。惟查：
  (1)被害人吳和生、柳蜀忠住處竊盜案發生當日，即有高雄市政
    府警察局湖內分局、岡山分局進行現場勘察採證，並分別在
    現場以棉棒採得血跡、發現沾有血跡之棉花，業如前述；且
    證人即至吳和生住處採證之員警鍾進德於原審證稱：「96年
    6 月5 日我接獲通報前往現場勘察，我發現窗戶外面地上、
    窗戶框、室內木質地板留有血跡，以棉棒沾生理食鹽水採集
    血跡，陰乾後送刑事局法醫室鑑定。當時鑑定結果是沒有特
    定對象，所以沒有比對出來，後來因林明勝有其他案件DNA
    要在刑事局建檔，再就96年的案件DNA 重新比對，才有結果
    出來」等語在卷（見原審易字卷55-56 頁，下稱原審卷），
    及證人即至柳蜀忠住處採證之警員葉人豪於原審證稱：「97
    年1 月17日我接獲通報前往採證，現場拍照時，在被害人家
    2 樓房間地板上發現沾有血跡的棉花，被害人說不是他家的
    東西，我就將該沾有血跡的棉花直接送法醫室鑑定，當時有
    鑑出型別，但舊的檔案裡面沒有比對到人，因為行為人（指
    林明勝）的DNA 還沒有在資料庫。林明勝99年因竊盜案受傷
    到健仁醫院就診，我並沒有去健仁醫院」等語在卷（見原審
    卷50-51 頁），核與高雄市政府警察局湖內分局、岡山分局
    係分別於96年7 月6 日將血跡棉棒、97年5 月14日將沾有血
    跡之棉花送請內政部警政署刑事警察局鑑驗等情相符，有上
    開內政部警政署刑事警察局99年7 月15日鑑定書可憑。顯見
    警察機關就被害人吳和生、柳蜀忠住處竊盜案採證及送鑑驗
    之時間，均早於被告99年5 月14日因竊盜案受傷送醫之日期
    ，且採證、送驗過程並無遲延。
  (2)高雄市政府警察局刑事鑑中心於99年6 月24日將被告唾液函
    送內政部警政署刑事警察局建檔，內政部警政署刑事警察局
    因此得以將上開高雄市政府警察局湖內分局、岡山分局送鑑
    驗之血跡棉棒、沾有血跡之棉花與被告唾液比對，始發現與
    被告DNA-STR 型別相符，此由上開內政部警政署刑事警察局
    99年7 月15日鑑定書中載明「案由：林明勝建檔案，送檢單
    位：高雄市政府警察局刑事鑑識中心，來文日期：99年6 月
    24日，鑑驗目的：DNA 型別鑑定，相關說明：高縣警局岡山
    分局97.02.14送檢、高縣警局湖內分局96.07.06送檢」可證
    ；且高雄市政府警察局岡山分局、湖內分局係依上開鑑定書
    內容，始分別於99年8 月9 日、15日詢問被告，亦有被告各
    該次警詢筆錄在卷可按（見偵卷(一)5-7 頁，偵卷(二)9-12頁）
    。足認高雄市政府警察局湖內分局、岡山分局確係因內政部
    警政署刑事警察局以原先已送鑑驗之血跡棉棒、沾有血跡之
    棉花，與其後高雄市政府警察局刑事鑑識中心於99年6 月24
    日為被告DNA 建檔而函送之被告唾液比對，發現與被告DNA-
    STR 型別相符後，始對本件竊盜案件重啟調查無訛。
  (3)是被告上開質疑，均與採證、鑑驗之時間及過程不合，自不
    足採信。
  (三)綜上所述，本件事證已明，被告竊盜犯行堪以認定。
  (四)論罪：
  (1)被告林明勝行為後，刑法第321 條第1 項於100 年1 月26日
    修正公布，並於同年月28日施行。按行為後法律有變更者，
    適用行為時之法律，但行為後之法律有利於行為人者，適用
    最有利於行為人之法律，刑法第2 條第1 項定有明文。查修
    正前刑法第321 條第1 項規定：「犯竊盜罪而有左列情形之
    一者，處6 月以上、5 年以下有期徒刑：一於夜間侵入住宅
    或有人居住之建築物、船艦或隱匿其內而犯之者。二毀越門
    扇、牆垣或其他安全設備而犯之者。三攜帶兇器而犯之者。
    四結夥三人以上而犯之者。五乘火災、水災或其他災害之際
    而犯之者。六在車站或埠頭而犯之者」；修正後刑法第321
    條第1 項規定：「犯竊盜罪而有下列情形之一者，處6 月以
    上、5 年以下有期徒刑，得併科新臺幣10萬元以下罰金：一
    侵入住宅或有人居住之建築物、船艦或隱匿其內而犯之者。
    二毀越門扇、牆垣或其他安全設備而犯之者。三攜帶兇器而
    犯之者。四結夥三人以上而犯之者。五乘火災、水災或其他
    災害之際而犯之者。六在車站、埠頭、航空站或其他供水、
    陸、空公眾運輸之舟、車、航空機內而犯之者」，經比較新
    舊法之規定，新法增加「得併科罰金」之規定外，並刪除原
    第1 款「於夜間」之要件，且就第6 款增加「航空站、其他
    供水、陸、空公眾運輸之舟、車、航空機內」之要件，核均
    屬加重刑罰或擴大加重竊盜適用範圍之修正，是修正後刑法
    第321 條第1 項之規定並未有利於被告，而應適用修正前刑
    法第321 條第1 項之規定。
  (2)按刑法第321 條第1 項第3 款之攜帶兇器竊盜罪，係以行為
    人攜帶兇器竊盜為其加重條件，此所謂兇器，其種類並無限
    制，凡客觀上足對人之生命、身體、安全構成威脅，具有危
    險性之兇器均屬之（最高法院79年臺上字第5253號判例參照
    ）。次按同條項第2 款之毀越門扇、牆垣或其他安全設備竊
    盜罪，所謂安全設備，係指依社會通常觀念足認為防盜之設
    備而言，窗戶具有防盜之作用，應屬刑法第321 條第1 項第
    2 款所定之其他安全設備（最高法院55年臺上字第547 號判
    例、45年臺上字第1443號判例參照）。又所稱「毀」係指毀
    損，「越」則指踰越或超越，祇要踰越或超越安全設備之行
    為使該安全設備喪失防閑作用，即該當於前揭規定之要件。
    再者，毀壞構成門扇之一部之電動鎖及喇叭鎖，係毀壞門扇
    之行為，毀壞附加於門上之掛鎖，則屬毀壞安全設備，毀壞
    門扇及安全設備之行為，乃係竊盜之加重行為，自無成立毀
    損罪之餘地（最高法院83年度臺上字第3856號判決意旨參照
    ）。
  (3)被告係以破壞被害人吳和生房間鐵窗、被害人柳蜀忠廚房鐵
    窗，而由窗口踰越進入被害人住處行竊等情，業如前述；且
    被害人吳和生、柳蜀忠住處之鐵窗，其上鐵條均遭撬開、彎
    折，有上開現場照片可憑（見偵卷(二)27頁，偵卷(一)24頁），
    以被告自承身高162 公分、體重55公斤之身材（見本院卷70
    頁背面），其徒手應無法為之，當係持用具相當硬度之工具
    始得為如此之破壞，則被告所持之不詳工具，既足以撬開、
    彎折鐵窗上之鐵條，顯係質地堅硬，若用以攻擊人體，勢將
    造成人身傷害，堪認客觀上可對人之生命、身體、安全構成
    威脅，具有危險性，要屬兇器無訛；又被告行竊時以上開不
    詳工具破壞具有防閑功能之鐵窗，應屬刑法第321 條第1 項
    第2 款所稱之安全設備；再者，被告行竊被害人柳蜀忠住宅
    時，既有毀損2 樓房門喇叭鎖如前述，並有現場照片為憑（
    見偵卷(一)25頁），揆諸前揭說明，其所為自已該當「毀壞門
    扇」。
  (4)是核被告就犯罪事實(一)所為，係犯修正前刑法第321 條第1
    項第1 款、第2 款、第3 款之加重竊盜罪；就犯罪事實(二)所
    為，係犯刑法第321 條第1 項第2 款、第3 款之加重竊盜罪
    。公訴人就被告所犯上開2 罪，均認僅犯刑法第321 條第1
    項第2 款之毀越門扇竊盜罪，惟被告於行竊過程中，復有攜
    帶兇器、夜間侵入住宅、毀越安全設備（鐵窗）、攀爬踰越
    圍牆、毀壞門扇等行為，業經本院認定如前，被告就所犯竊
    盜罪兼具數款加重情形，因各次竊盜行為祇有一個，仍只成
    立一罪，復經本院告知被告另涉犯刑法第321 條第1 項第1
    款、第3 款之加重竊盜罪，起訴之犯罪基本事實相同、法條
    同一，僅係加重條件事實之擴張，自無庸變更起訴法條，附
    此敘明。
  (5)被告前於91年間因加重竊盜罪經本院判處有期徒刑1 年，於
    92年11月15日執行完畢，有臺灣高等法院被告前案紀錄表1
    份在卷可按（見本院卷50-59 頁），其於受有期徒刑執行完
    畢後，5 年內故意再犯本件有期徒刑以上之2 罪，均為累犯
    ，均依刑法第47條第1 項規定加重其刑。
  (五)原審認被告罪證明確，因而適用刑法第2 條第1 項前段、第
    47條第1 項、第51條第5 款，修正前刑法第321 條第1 項第
    1 款、第2 款、第3 款，竊盜犯贓物犯保安處分條例第3 條
    第1 項、第4 條、第5 條第1 項前段規定，及：
  (1)審酌被告不思以正當方式獲取財物，圖謀不勞而獲，以攜帶
    兇器踰越牆垣、毀越安全設備、門扇之方式，侵入住宅竊盜
    財物，除致被害人2 人分別受有如上所述價值不斐之財物損
    失外，亦嚴重侵害被害人2 人之居住安寧，對於個人財產安
    全及社會治安危害重大，惡性非輕，於原審復飾詞否認，難
    認有何悔意，及有多次竊盜前科等一切情狀，各量處有期徒
    刑1 年6 月。
  (2)按「18歲以上之竊盜犯、贓物犯，有犯罪之習慣者，得於刑
    之執行前，令入勞動場所強制工作。」，竊盜犯贓物犯保安
    處分條例第3 條第1 項定有明文。而保安處分係針對受處分
    人將來之危險性所為之處置，以達教化、治療之目的，為刑
    罰之補充制度。我國現行刑法採刑罰與保安處分雙軌制，係
    在維持行為責任之刑罰原則下，為協助行為人再社會化之功
    能，以及改善行為人潛在之危險性格，期能達成根治犯罪原
    因、預防犯罪之特別目的。是保安處分中之強制工作，旨在
    對嚴重職業性犯罪及欠缺正確工作觀念或無正常工作因而犯
    罪者，強制其從事勞動，學習一技之長及正確之謀生觀念，
    使其日後重返社會，能適應社會生活。竊盜犯贓物犯保安處
    分條例第3 條第1 項規定，即係本於保安處分應受比例原則
    之規範，使保安處分之宣告，與行為人所為行為之嚴重性、
    行為人所表現之危險性及對於行為人未來行為之期待性相當
    之意旨而制定，而由法院視行為人之危險性格，決定應否令
    入勞動處所強制工作，以達預防之目的（最高法院91年度臺
    上字第4625號判決意旨參照）。查被告曾先後於91年、95年
    、96年間均因加重竊盜案件，為法院分別判處有期徒刑1 年
    、9 月、8 月確定（即本院97年度上易字第589 號判決，臺
    灣高雄地方法院95年度易字第1042號、96年度易字第3792號
    判決），於96年5 月30日出監後，旋於同年6 月5 日犯本件
    犯罪事實(一)之加重竊盜犯行，隔年（97年）1 月17日再犯本
    件犯罪事實(二)之加重竊盜犯行，並於97年6 月11日因毒品案
    入監執行觀察勒戒、強制戒治及徒刑，至98年12月29日執行
    完畢出監，惟出監後又於99年5 月14日涉犯準強盜罪經臺灣
    高雄地方法院以100 年度訴字第340 號判處有期徒刑8 年、
    100 年1 月28日涉犯加重竊盜罪經臺灣高雄地方法院以100
    年度審易字第1618號判處應執行有期徒刑1 年5 ，有上開臺
    灣高等法院被告前案紀錄表可按，顯見其並未於刑之執行完
    畢後嘗試更生，一再重蹈覆轍，確有竊盜之犯罪習慣，僅藉
    刑之執行尚不足以根絕其惡性，並期待其改正竊取他人財物
    之習慣而收教化之效，為使被告習得將來適應社會生活所需
    之技能，避免再以行竊方式謀取財物，爰就被告所犯上開2
    罪，均依竊盜犯贓物犯保安處分條例第3 條第1 項之規定，
    各諭知於刑之執行前令入勞動場所強制工作3 年，以資矯治
    ；並定應執行刑為有期徒刑2 年10月，於刑之執行前令入勞
    動場所強制工作3 年，以資懲儆。
  (3)被告原上訴意旨否認犯罪，嗣承認犯罪後，則以家中尚有老
    母尚待奉養、原判決量刑太重為由，指摘原判決不當。惟被
    告除有本件竊盜案件，另有強盜案件尚在審理中，日後可能
    接續入監服刑，且其現另因竊盜、毒品案件在監執行中，指
    揮書執畢日期為102 年11月29日，則其所謂欲奉養老母，自
    屬空言。是原審認事用法，核無不合，量刑亦屬允當，被告
    上訴為無理由，應予駁回。
據上論斷，應依刑事訴訟法第368條，判決如主文。
本案經檢察官林敏惠到庭執行職務。
中    華    民    國   100    年    10    月    18    日
                  刑事第一庭    審判長法  官  周賢銳
                                      法  官  洪碩垣
                                      法  官  曾逸誠
以上正本證明與原本無異。
不得上訴。
中    華    民    國   100    年    10    月    18    日
                                      書記官  魏文常
附錄本判決論罪科刑法條：
修正前中華民國刑法第321條
犯竊盜罪而有左列情形之一者，處6 月以上、5 年以下有期徒刑
：
一、於夜間侵入住宅或有人居住之建築物、船艦或隱匿其內而犯
    之者。
二、毀越門扇、牆垣或其他安全設備而犯之者。
三、攜帶兇器而犯之者。
四、結夥三人以上而犯之者。
五、乘火災、水災或其他災害之際而犯之者。
六、在車站或埠頭而犯之者。
前項之未遂犯罰之。